【裁判字號】    99,聲,3133
【裁判日期】    991220
【裁判案由】    聲請易科罰金
【裁判全文】
臺灣臺北地方法院刑事裁定              99年度聲字第3133號
聲  請  人
即  被  告  陳國豪
上列聲請人即被告因犯私行拘禁案件，聲請定其易科罰金之折算
標準，本院裁定如下：
    主  文
陳國豪經本院九十一年度訴字第八三七號判決共同犯私行拘禁罪
，所處有期徒刑拾月，減為有期徒刑伍月部分，如易科罰金，以
銀元參佰元即新臺幣玖佰元折算壹日。
    理  由
一、聲請意旨略以：聲請人即被告（下稱聲請人）陳國豪前因貪
    污等案件，經本院以 91年度訴字第837號判決聲請人共同犯
    利用職務機會詐取財物罪，處有期徒刑4年，減為有期徒刑2
    年；共同犯貪污治罪條例之違背職務要求賄賂罪，處有期徒
    8 年；共同犯私行拘禁罪，處有期徒刑10月，減為有期徒刑
    5月，應執行有期徒刑9年。聲請人全部不服上訴臺灣高等法
    院審理，其中共同犯私行拘禁罪部分，聲請人嗣於民國99年
    7月29 日撤回上訴確定，因聲請人所犯私行拘禁罪案件，係
    法定本刑5 年以下有期徒刑之罪，聲請人受宣告之刑經減刑
    後未逾有期徒刑6 月，合於易科罰金之要件，且既與其餘之
    罪分離，則原定之應執行刑已失其效力，爰依法聲請裁定易
    科罰金之折算標準等語。
二、本件聲請人係於 90年4月17日共同犯私行拘禁罪，聲請人行
    為後刑法已於94年2月2日修正公布，並於95年7月1日施行。
    按行為後法律有變更者，適用行為時之法律，但行為後之法
    律有利於行為人者，適用最有利於行為人之法律，現行刑法
    第2條第1 項訂有明文。此條規定乃與刑法第1條罪刑法定主
    義契合，而貫徹法律禁止溯及既往原則，係規範行為後法律
    變更所生新舊法律比較適用之準據法，是刑法第2 條本身雖
    經修正，但刑法第2 條既屬適用法律之準據法，本身尚無比
    較新舊法之問題，應一律適用裁判時之現行刑法第2 條規定
    以決定適用之刑罰法律，先予辨明。又以本次刑法修正之比
    較新舊法，應就罪刑有關之共犯、未遂犯、想像競合犯、牽
    連犯、連續犯、結合犯，以及累犯加重、自首減輕暨其他法
    定加減原因（如身分加減）與加減例等一切情形，綜其全部
    罪刑之結果而為比較，有最高法院95年5月23日95年度第8次
    刑庭會議決議可資參照。
  (一)聲請人所犯刑法第302條第1項之罪之主刑為5 年以下有期
      徒刑、拘役或 300元以下罰金，聲請人行為時之刑法就罰
      金刑之規定，依修正前刑法第33條第5 款規定，罰金刑應
      處銀元1元以上，惟94年2月2日修正公布，95年7月1 日施
      行之刑法第33條第5款則規定：「罰金：新臺幣1,000元以
      上，以百元計算之」，而 95年6月14日修正公布之刑法施
      行法第1條之1規定：「中華民國94年1月7日刑法修正施行
      後，刑法分則編所定罰金之貨幣單位為新臺幣。94年1 月
      7 日刑法修正時，刑法分則編未修正之條文定有罰金者，
      自94年1月7日刑法修正施行後，就其所定數額提高為30倍
      ，但72年6月26日至94年1月7 日新增或修正之條文，就其
      所定數額提高為3 倍」，比較修正前後之罰金刑輕重，該
      罰金刑之最低刑度於修法後已有加重，故以95年7月1日修
      正公布施行前之規定較有利於聲請人。
  (二)聲請人於行為時之刑法第 41條第1項前段規定：「犯最重
      本刑為5年以下有期徒刑以下之刑之罪，而受6個月以下有
      期徒刑或拘役之宣告，因身體、教育、職業、家庭之關係
      或其他正當事由，執行顯有困難者，得以1元以上3元以下
      折算1 日，易科罰金」，又聲請人行為時之易科罰金折算
      標準，修正前罰金罰鍰提高標準條例第2 條前段（現已刪
      除）規定，就其原定數額提高為100倍折算1日，則本件聲
      請人行為時之易科罰金折算標準，如以銀元300元折算1日
      ，經折算為新臺幣後，即應以新臺幣900元折算為1日。惟
      95年7月1日修正公布施行之刑法第41 條第1項前段則規定
      ：「犯最重本刑為5年以下有期徒刑以下之刑之罪，而受6
      個月以下有期徒刑或拘役之宣告者，得以新臺幣1,000 元
      、2,000元或3,000 元折算1日，易科罰金」，比較修正前
      後之易科罰金折算標準，以95年7月1日修正公布施行前之
      規定，較有利於聲請人，則應依刑法第2條第1項前段，適
      用修正前刑法第41條第1 項前段規定，定聲請人之易科罰
      金折算標準。
三、次按，犯最重本刑為5 年以下有期徒刑以下之刑之罪，依本
    條例規定減為6 月以下有期徒刑、拘役者，應於為減刑裁判
    時，併諭知易科罰金折算之標準，中華民國九十六年罪犯減
    刑條例第9 條定有明文。又判決主文如漏未記載得易科罰金
    ，參照司法院釋字第1356號解釋意旨，被告及檢察官均有聲
    請權。
四、經查：聲請人犯貪污等案件，經本院於 98年6月30日，以91
    年度訴字第837 號判決聲請人共同犯利用職務機會詐取財物
    罪，處有期徒刑4年，減為有期徒刑2年；共同犯貪污治罪條
    例之違背職務要求賄賂罪，處有期徒8 年；共同犯私行拘禁
    罪，處有期徒刑10月，減為有期徒刑5月，應執行有期徒刑9
    年。嗣該案聲請人全部不服上訴，為臺灣高等法院以99年度
    上訴字第1384號受理繫屬在案，而共同犯私行拘禁罪部分則
    於99年7月29日經聲請人撤回上訴等情，有本院 91年度訴字
    第837號刑事判決、臺灣高等法院 99年度聲字第3556號刑事
    裁定，及被告前案紀錄表各1 份在卷可稽，堪信為真實。聲
    請人前述所犯，其中刑法第302條第1項之私行拘禁罪，法定
    本刑為5年以下有期徒刑，且該罪聲請人受6個月以下有期徒
    刑之宣告，惟本院前述 91年度訴字第837號判決，聲請人係
    犯3 罪，經定應執行刑後，不得諭知易科罰金之折算標準。
    現聲請人犯私行拘禁罪部分先行撤回上訴，就該罪而言，仍
    屬符合刑法第41條第1 項之要件。故聲請人本件聲請裁定諭
    知易科罰金之折算標準，並無不合，應予准許並裁定如主文
    所示。
中    華    民    國    99    年    12    月    20    日
                  刑事第十一庭    法  官  詹慶堂
以上正本證明與原本無異。
如不服本裁定，應於裁定送達後5日內向本院提出抗告狀。
                                  書記官  蔡易霖
中    華    民    國    99    年    12    月    20    日

司法院資訊處製作；財團法人民間司法改革基金會備份。
